臺灣高等法院臺南分院民事裁定　九十三年度上易字第一三四號　Ｊ
　　上　訴　人　丁 ○ ○
　　被　上訴人　甲 ○ ○
　　　　　　　　乙 ○ ○
　　　　　　　　丙 ○ ○
右當事人間履行分耕協議書等事件，上訴人對於中華民國九十三年三月三十日臺灣嘉
義地方法院第一審判決（民國九十三年度訴字第四五號），提起上訴，本院裁定如左
：
      主      文
上訴駁回。
第二審訴訟費用由上訴人負擔。
      理　　　由
一、按駁回訴訟救助聲請之裁定確定前，第一審法院不得以原告未繳納裁判費為由駁
    回其訴，固為民事訴訟法第一百零九條之一所明定，惟該法條既僅侷限於第一審
    法院不得為之，且將條次編列於總則編規定，參諸其立法說明理由，自屬有意排
    除第二審程序而不得適用，最高法院八十九年七月二十五日八十九年度第七次民
    事庭會議決議參照；因此，當事人提起第二審上訴時，始聲請訴訟救助之情形，
    法院駁回其聲請後，是否不待駁回之裁定確定後，逕以上訴人未繳納裁判費為由
    駁回其上訴，則由法院斟酌其敗訴原因、上訴理由及資力決定之，合先敘明。
二、查本件上訴人提起上訴，未繳納第二審裁判費，經原審法院於九十三年四月二十
    七日以九十三年度訴字第四五號民事裁定，限期命其於五日內補正，逾期即駁回
    其上訴，上訴人業於九十三年四月二十九日收受該裁定正本，有送達證書存卷可
    按；其後上訴人雖就本件訴訟聲請訴訟救助，但經本院以九十三年度聲字第二四
    號民事裁定予以駁回，本院已於九十三年八月二十三日公告，有本院裁判主文公
　　告證書附於本院九十三年度聲字第二四號卷可證（因本件為不得上訴第三審之事
　　件，依民事訴訟法第四百八十四條第一項，該駁回裁定，「不得抗告」，已確定
　　），上訴人亦已收受該駁回裁定，並於九十三年八月三十日提起抗告（本院已於
　　同年月三十一日，以不合法為由，駁回抗告），上訴人仍未遵行補繳第二審裁判
　　費，其上訴自不合程式，其情形雖可補正，但已經原審法院命其補正而未補正，
　　本院自無庸再定期間命補正。
三、且查原審判決已就上訴人所提出之「共有土地所有權分割及分耕協議書」之性質
　　，參酌上訴人對被上訴人於原審法院就本件系爭土地所提起之裁判分割共有物事
　　件由原審法院所為之八十九年度訴字第五三七號判決、本院九十年度上字第九七
　　號判決、最高法院九十二年度台上字第三九九號判決、臺灣高等法院九十二年度
　　再字第九號判決，及上訴人於上開事件之主張，認定該協議書非屬分割協議；並
　　認縱令上訴人所提出之協議書係屬分割協議，因系爭土地之共有關係由原審法院
　　八十九年度訴字第五三七號判決消滅，共有人已就共有物之一部分單獨取得所有
　　權，嗣上訴人請求被上訴人履行「共有土地所有權分割及分耕協議書」，顯無理
　　由，不應准許。又查上訴人之上訴理由亦已於原審判決主張，且依本院九十三年
　　度聲字第二四號上訴人聲請訴訟救助事件之調查，上訴人並非無資力等情，本院
　　本得不待上開駁回上訴人訴訟救助民事裁定確定，逕以上訴人未繳納裁判費為由
　　駁回其上訴。本院慮及上訴人之權益，待本院駁回上訴人訴訟救助之裁定經公告
　　且由上訴人收受、確定在案後，審酌上訴人迄未遵行補繳第二審裁判費，始為本
　　件駁回裁定，自已顧及上訴人之訴訟之權益，併此敘明。
四、據上論結，本件上訴為不合法，爰依民事訴訟法第四百四十四條第一項前段、第
    九十五條、第七十八條，裁定如主文。
中　　　華　　　民　　　國　　九十三　　年　　　八　　　月　　三十一　　日
　　　　　　　　　　　　　　　　　　臺灣高等法院臺南分院民事第三庭
~B1審判長法官　林　　輝　　雄
~B2　　　法官　王　　明　　宏
~B3　　　法官　徐　　宏　　志
右為正本係照原本作成。
不得抗告。
中　　　華　　　民　　　國　　九十三　　年　　　九　　　月　　　二　　　日
~B法院書記官　陳　　昆　　陽
